【裁判字號】    90,自緝,48
【裁判日期】    901231
【裁判案由】    偽造有價證券
【裁判全文】
臺灣高雄地方法院刑事判決                            九十年度自緝字第四八號
    自  訴  人  乙○○
    被      告  甲○○
    本院
    辯  護  人  丙○○
右被告因偽造有價證券等案件，經自訴人提起自訴，本院判決如左：
    主  文
甲○○無罪。
    理  由
一、自訴意旨略以：自訴人於民國八十年八月十五日參加以被告甲○○為會首，每會
    新台幣（下同）一萬元，會腳三十一會之民間合會。詎起會後，自訴人原僅參加
    一會，被告竟虛偽增一會為二會，嗣冒自訴人名義標會，並偽刻自訴人印章及簽
    名，分別於八十一年一月三十日及八十一年四月十五日簽發每張面額一萬元之本
    票計二十七張交付活會會腳。被告犯罪經自訴人發現後即逃逸無蹤，經自訴人查
    訪，發現其名下財產均已脫產，因認被告犯有刑法第三百三十九條之詐欺罪及第
    二百零一條之偽造有價證券罪云云。
二、按認定犯罪事實之證據，係指足以認定被告確有犯罪行為之積極證據而言，亦即
    認定不利於被告之事實，須依積極證據，苟積極證據不足為不利於被告事實之認
    定時，即應為有利於被告之認定，更不必有何有利之證據，此有最高法院二十九
    台上字第三一０五號、三十年台上字第八一六號刑事判例可資參照。
三、本件自訴人認被告涉有刑法第三百三十九條之詐欺罪及第二百零一條之偽造有價
    證券罪係以：被告冒自訴人之名義參加一會互助會及以自訴人之名義冒標，並偽
    刻自訴人印章及以自訴人之名義簽發面額一萬元之本票二十七張交付活會會員等
    情為其論據。惟查：
  (1)訊據被告固坦承有以自訴人名義得標一會互助會，且有蓋用自訴人印章及以自訴
    人名義簽發本票交活會會員之事實不諱。惟堅決否認有詐欺及偽造有價證券之犯
    行，辯稱：自訴人是先跟一會，後來又跟一會，伊當初有向自訴人借互助會，自
    訴人亦有同意，雖簽發本票時未再通知自訴人，但伊當初有向活會會員講，會是
    伊所借標，不要向自訴要錢，本票伊有收回一部分等語，核與自訴人於本院審理
    時所稱：（問：妳跟被告幾會？）二會，我先跟一會，後來又跟會。（問：當初
    被告要標會的時候是否有打電話給妳說要借會？是否有說得標的時候，要開立本
    票？）我的會都是給被告處理，我有同意借他會，他沒有跟我說要開本票，但我
    之前有一顆印章放在他那裡，與簽發本票所用的一樣，我不知道得標後要開本票
    等語。而證人王芳基亦證述：我太太當初有打電話給自訴人說她手頭很緊，要跟
    自訴人借這個會，自訴人有同意等語。被告標得自訴人名義之互助會既經自訴人
    同意，即非所謂「冒標」可言，應無詐欺之故意至明。
  (2)次按依民間互助會習慣，活會會員為求確保權益，常要求標到會之會員開立本票
    給活會會員，此種情形屢見不鮮，甚至已成民間互助會之慣例。本件自訴人既同
    意出借該合會權利給被告，依上開慣例，即有默示授權被告可以其名義簽發本票
    ，而本件得標之互助會會員名義既是自訴人，故被告以自訴人名簽發本票交活會
    會員，亦無悖於情理；況且自訴人亦稱伊之前即有一顆印章放在被告處，該印章
    與簽發本票所用的一樣等情，更使被告信賴自訴人已同意以其名義簽發本票之默
    許，是被告亦無偽刻自訴人印章之事實，甚至難認被告有成立偽造有價證券罪之
    犯行。
  (3)綜上所述，被告雖有以自訴名義標得一會互會及以自訴人名義簽發本票交活會會
    員，惟此既經自訴人同意及為自訴人所交付之印章，即與詐欺、偽造有價證券罪
    之構成要件有間。此外，亦無其他積極而確切之證據足以證明被告有詐欺及偽造
    有價證券之事實。依前揭最高法院之判例意旨，被告之犯行自屬不能證明，應為
    無罪之判決。
據上論斷，應依刑事訴訟法第三百四十三條、第三百零一條第一項，判決如主文。
中      華      民      國      九十      年      十二      月  三十一  日
                                  臺灣高雄地方法院刑事第二庭
                                      法  官    陳志銘
右正本證明與原本無異。
如不服本判決，應於判決送達後十日內，向本院提出上訴狀。
                                      書記官    洪生輝
中    華    民    國      九十一      年      一      月      二      日


司法院資訊處製作；財團法人民間司法改革基金會備份。
